臺灣士林地方法院交通事件裁定　　　　　　　　　　九十三年度交聲字第二四九號
　　原處分機關　臺北巿交通事件裁決所
　　異　議　人
　　即受處分人　甲○○
右列受處分人因違反道路交通管理處罰條例案件，對於臺北市交通事件裁決所民國九
十三年三月五日所為之處分（原處分案號：北市裁三字第裁二二─ＡＣＵ一三二五四
一號），聲明異議，本院裁定如左：
    主  文
異議駁回。
    理  由
一、按道路交通管理處罰條例第六十二條第一項規定：汽車駕駛人，駕駛汽車肇事致
    人受傷或死亡，應即採取救護或其他必要措施，並向警察機關報告，不得駛離；
    違者吊扣其駕照三個月至六個月；逃逸者吊銷駕駛執照。次按同條例第六十七條
    第一項並規定：汽車駕駛人曾依第六十二條第一項規定吊銷駕駛執照者，終身不
    得考領駕駛執照。
二、原處分意旨略以：本件異議人即受處分人甲○○於民國九十二年十一月十五日十
    八時許，駕駛車牌號碼ＣＹ─一七一三號自用小客車，沿市○○道內側車道東向
    西行駛至延平北路路口時，其右前照鏡與同向外側車道由巫喜拾騎乘之車牌號碼
    ＦＨＴ─四五六號重型機車左側車身擦撞而肇事，巫喜拾因此受有左膝撕裂傷、
    臉部、雙手臂、左膝擦傷等傷害，異議人未當場下車查看被害人，亦未採取救護
    或其他必要措施即駕車離開，經警舉發「肇事致人受傷逃逸」之違規，爰依道路
    交通管理處罰條例第六十二條第一項規定，裁決吊銷駕駛執照，並依同條例第六
    十七條第一項規定終身不得考領駕駛執照。
三、聲明異議意旨原以異議人於右揭時地不慎與人擦撞，因並未發覺，導致被誤為肇
    事逃逸，待事後發現，即處理對方事宜，對方只些微擦傷，也已私下和解，業經
    臺灣臺北地方法院檢察署檢察官為緩起訴處分，請念及異議人初考駕照者，且並
    非故意之行為，撤銷終身禁考之處罰，為此依法聲明異議，嗣於本院訊問時不爭
    執肇事致人受傷逃逸之事實，惟認其固肇事致人受傷，惟並未致人死亡，不應處
    分終身不得考領駕駛執照之重罰等語。
四、經查：
（一）異議人於右揭時、地駕駛前開自小貨車肇事，並致案外人巫喜拾受傷，惟未即
      採取救護或其他必要措施並向警察機關報告即逃逸之事實，業據被害人巫喜拾
      於警詢時指訴綦詳，指稱：伊騎機車沿市○○道往西方向行駛，在延平北路口
      時，遭車號ＣＹ—一七一三號車右後照鏡，擦撞到伊機車左後照鏡，致使伊失
      去重心後，人車跌倒而受傷，而該自小客車並未停車立即處理，反而繼續往市
      ○○道東向西逃逸等語（九十二年十二月八日警詢筆錄，臺灣士林地方法院院
      檢察署九十三年度偵字第三五八號卷第九頁參照），而異議人於警詢時亦供稱
      ：伊於九十二年十一月十五日下午十八時許，駕駛車號ＣＹ—一七一三號自小
      貨車行經市○○道與延平北路口，與車號ＦＨＴ—四五六號重機車發生擦撞，當
      初伊車子右前後照鏡擦撞到該機車左後照鏡，擦撞後伊於前方停紅綠燈，肇事
      後伊認為沒有事，所以伊就駕車離開，並未報警處理等語（九十二年十二月八
      日警詢筆錄，同前偵號卷第五頁參照），顯見異議人明知其所駕車輛已與巫喜
      拾所駕駛之機車發生擦撞甚明。雖其辯稱不知其肇事已致人受傷云云，然查，
      巫喜拾經異議人擦撞後隨即倒地，並因本件事故受有左膝撕裂傷、臉部、雙手
      臂、左膝擦傷之傷害，有臺北市立中興醫院乙種診斷證明書在卷可憑（同前偵
      卷第十九頁參照），所受傷勢多處且非輕微，其辯稱從後視鏡見巫喜拾並未人
      車跌倒受傷始駛離云云，已難憑採。此外，並有道路交通事故調查報告表、交
      通事故現場圖、分析研判表、補充資料表、談話紀錄表、臺北市政府警察局北
      市警交大字第ＡＣＵ一三二五四一號舉發違反道路交通管理事件通知單影本各
      一紙及經本院職權調取臺灣士林地方法院院檢察署九十三年度偵字第三五八號
      卷內異議人及被害人警詢筆錄等附於前開偵卷可稽，況且，異議人嗣於本院訊
      問時亦已對其駕車肇事致人受傷而逃逸之事實亦不爭執（見本院九十三年七月
      八日訊問筆錄，第二頁參照），是異議人確有肇事致人受傷，未採取救護或其
      他必要措施，且未向警察機關報告而逃逸之違規行為，堪以認定。
（二）至異議人於本院審理時謂其終身不得考領駕照處分之法律效果太過嚴苛云云，
      惟按道路交通管理處罰條例第六十二條第一項規定：「汽車駕駛人，駕駛汽車
      肇事致人受傷或死亡，應即採取救護或其他必要措施，並向警察機關報告，不
      得駛離」旨在增進行車安全、保護他人權益，以維持社會秩序。蓋道路交通事
      故發生後，有受傷或死亡之情形者，應即時救護或採必要之措施，以防損害範
      圍之擴大。如駕駛人於肇事後，隨即駕車逃離現場，不僅使肇事責任認定困難
      ，更可能使受傷之人喪失生命，自有從嚴處理之必要。又同條例第六十七條第
      一項規定：「汽車駕駛人，曾依．．．第六十二條第一項之規定吊銷駕駛執照
      者，終身不得考領駕駛執照。」，該規定係為維護車禍事故受害人生命安全、
      身體健康必要之公共政策，且在責令汽車駕駛人善盡行車安全之社會責任，屬
      維持社會秩序及增進公共利益所必要（司法院大法官釋字第二八四號、五三一
      號解釋可資參照）。職是，汽車駕駛人駕駛汽車肇事，不論其責任之歸屬為何
      ，即有義務留在肇事現場，採取救護或其他必要措施，並向警察機關報告，以
      維護他人之生命與其他用路人之交通安全，自不待言。從而異議人違反上開義
      務，並駕車駛離現場，即應依該規定處罰。此外，異議人過失傷害部分雖與被
      害人達成民事和解（未據告訴），而駕車逃逸部分並經檢察官為緩起訴處分，
      然此要係民事及刑事部分之處理，並不足以影響本件異議人肇事後駕車逃逸之
      違規事實成立，而得邀減輕處罰之寬典，所辯自不足採，附此敘明。
（三）綜上，異議人所辯各節，均無足採。從而原處分機關援引首揭規定，裁處異議
      人吊銷駕駛執照，終身不得考領駕駛執照，核無不當。本件異議為無理由，應
      予駁回。
據上論斷，應依道路交通案件處理辦法第十九條，裁定如主文。
中      華      民      國    九十三    年      七      月    二十二    日
                              臺灣士林地方法院交通法庭
                                  法  官  許  辰  舟
右正本證明與原本無異。
如不服本裁定，應於送達後五日內，向本院提出抗告狀。
                                  書記官  蘇  彥  宇
中　　　華　　　民　　　國　　九十三　　年　　　七　　　月　　二十七　　日
